臺灣高等法院民事判決
                                    108年度重上字第671號
上  訴  人  謝源芳  
被 上訴 人  林品叡  
訴訟代理人  李克欣律師
被 上訴 人  展美行銷顧問有限公司

法定代理人
即清 算 人  劉健洲  


被 上訴 人  潤泰創新國際股份有限公司

法定代理人  簡滄圳  
訴訟代理人  劉玉慈  
上列當事人間請求損害賠償事件，上訴人對於中華民國108年6月
21日臺灣臺北地方法院107年度重訴字第754號第一審判決提起上
訴，本院於108年11月26日言詞辯論終結，判決如下：
    主      文
上訴駁回。
第二審訴訟費用由上訴人負擔。
    事實及理由
一、按解散之公司除因合併、分割或破產而解散外，應行清算。
    解散之公司，於清算範圍內，視為尚未解散。公司法第24條
    、第25條分別定有明文。又有限公司之清算，以全體股東為
    清算人，但公司法或章程另有規定或經股東決議，另選清算
    人者，不在此限。公司之清算人，在執行職務範圍內，有代
    表公司為訴訟上或訴訟外一切行為之權。亦為公司法第113
    條準用同法第79條、第84條所明定。本件被上訴人展美行銷
    顧問有限公司（下如單獨稱之，則稱展美公司）業於民國10
    3年6月30日經新北市政府以103年6月30日北府經司字第1035
    160825號函准予解散登記，且經股東決議由劉健洲擔任清算
    人，有公司變更登記表、股東同意書、新北市政府103年6月
    30日北府經司字第1035160825號函可稽（見原審卷第27至31
    頁），並經本院調閱展美公司登記卷宗查核無訛。而本件訴
    訟為上訴人請求展美公司損害賠償等事件，屬展美公司清算
    範圍內之事務，依上開規定，其法人人格於清算範圍內，依
    然存續，並應以清算人即劉健洲為其法定代理人進行本件訴
    訟。合先敘明。
二、上訴人起訴主張：被上訴人林品叡（下如單獨稱之，則以姓
    名稱之）明知其普通重型機車駕駛執照業經主管機關註銷，
    竟於民國99年6月18日下午5時12分許，無照騎乘車牌號碼00
    0-000號重型機車，在臺北市八德路與北寧路口時，闖越紅
    燈，與訴外人即上訴人之子謝維書所騎乘之腳踏車發生碰撞
    （下稱系爭事故），致謝維書受有頭部外傷併外傷性蜘蛛網
    膜下出血、第6頸椎骨折、脊髓損傷併四肢癱瘓、食道瘻孔
    、褥瘡等重傷害（下爭系爭傷害），僅能靠呼吸器維生。嗣
    謝維書至長庚醫療財團法人林口長庚紀念醫院（下稱長庚醫
    院）復健，然因不良於行身體日漸衰弱，轉至楊梅脊髓損傷
    潛能發展中心，於102年1月23日腦出血昏迷，送至長庚醫院
    急救，並在秀傳醫院長久臥床，最終於105年5月2日因膽道
    阻塞併發敗血症死亡。則謝維書之死亡結果亦係林品叡上開
    過失不法侵權行為所致。上訴人為謝維書之父，因謝維書死
    亡結果，受有精神上痛苦之非財產上損害新臺幣（下同）1,
    000萬元。又林品叡於系爭事故發生時係展美公司僱用之員
    工，被派遣至被上訴人潤泰創新國際股份有限公司（下如單
    獨稱之，則稱潤泰公司；若與林品叡、展美公司，則合稱被
    上訴人）所屬之大潤發中崙店擔任售貨員。林品叡之薪資由
    潤泰公司撥付；展美公司是潤泰公司之子公司，故展美公司
    、潤泰公司皆屬林品叡之雇主，應依民法第188條第1項規定
    與林品叡負連帶賠償。為此，爰依民法第194條、第188條第
    1項前段規定，求為命：被上訴人應連帶給付上訴人1,000萬
    元，及自起訴狀繕本送達翌日起按法定利率計算遲延利息之
    判決，並願供擔保為假執行之宣告。（原審為上訴人敗訴之
    判決，上訴人聲明不服，提起上訴）。並上訴聲明：㈠原判
    決廢棄。㈡被上訴人應連帶給付上訴人1,000萬元，及自起訴
    狀繕本送達之翌日起至清償日止，按週年利率百分之5計算
    之利息。㈢願供擔保，請准宣告假執行。
三、被上訴人則以：謝維書之死亡結果與林品叡之前開過失不法
    侵權行為、系爭事故之發生間，並無相當因果關係。且依本
    院102年度重上字第844號確定判決林品叡應賠償謝維書1,68
    5萬5,951元（下稱系爭債權），上訴人於謝維書死亡後，於
    105年9月22日將系爭債權全部讓與訴外人陳勇合，嗣陳勇合
    於105年11月22日持債權讓與契約書向林品叡索討債務，雙
    方達成協議以140萬元處理全部債務，至此雙方各不相欠，
    陳勇合之其餘請求拋棄，則依和解之法律關係，上訴人不得
    再依侵權行為法律關係請求林品叡賠償。又林品叡並非受僱
    於潤泰公司之員工，且林品叡在臺北市八德路與北寧路口肇
    事之行為，非屬展美公司與林品叡約定之上班時間內，亦非
    在量販店內所為介紹、銷售貨品之行為，即林品叡並非因執
    行職務而造成系爭事故，被上訴人請求潤泰公司、展美公司
    負僱用人之責任，顯屬無據等語，資為答辯。並於本院答辯
    聲明：上訴駁回。
四、上訴人主張其子謝維書於上揭時、地，因被上訴人林品叡無
    照駕駛、闖越紅燈，過失肇事而受有系爭傷害，嗣謝維書於
    105年5月2日因膽道阻塞併發敗血症死亡，業據其提出台安
    醫院診斷證明、臺灣臺北地方法院101年度重訴字第217號判
    決、臺灣高等法院102年重上字第844號判決及確定證明書、
    長庚醫院診斷證明書、秀傳醫院死亡證明書為證（見原審調
    字卷第4至24頁、第25頁、第26頁、原審卷第61頁、第63頁
    ），且為被上訴人所不爭執，亦經本院調取本院102年度重
    上字第844號民事卷宗查核屬實，自應堪信為真實。
五、上訴人主張其子謝維書因系爭事故受有系爭傷害，且於102
    年1月24日發生腦幹出血昏迷才兩年多，嗣於105年5月2日死
    亡，謝維書之死亡與林品叡於系爭事故之過失不法侵權行為
    ，具有相當因果關係，致其受有非財產上之損害1,000萬元
    ，爰依民法第194條、第188條第1項規定，請求被上訴人連
    帶給付1,000萬元等語，為被上訴人否認，並抗辯：謝維書
    之死亡與謝維書所受之系爭傷害、林品叡於系爭事故之過失
    不法侵權行為間，並無相當因果關係存在等語。惟查：
  ㈠按侵權行為損害賠償請求權之成立，須行為人不法行為與被
    害人損害間有相當因果關係，始足當之。所謂相當因果關係
    ，係以行為人之行為所造成之客觀存在事實，依吾人智識經
    驗判斷，可認通常均可能發生同樣損害之結果而言；如有此
    同一條件存在，通常不必皆發生此損害之結果，則該條件與
    結果並不相當，即無相當因果關係存在。
  ㈡上訴人固舉最高法院106年度台上字第277號判決及相關新聞
    報導為據（見原審卷第249頁、本院卷第191頁），主張本件
    應由被上訴人舉證證明謝維書死亡與系爭事故無關等語。然
    上訴人所舉之該最高法院判決意旨係在說明過失之醫療行為
    與病人之死亡間因果關係之存否，原則上雖應由被害人負舉
    證責任，惟若醫師進行之醫療處置具有可歸責之重大瑕疪，
    導致相關醫療步驟過程及該瑕疵與病人所受損害間之因果關
    係，發生糾結而難以釐清之情事時，該因果關係無法解明之
    不利益，本於醫療專業不對等之原則，應歸由醫師負擔，依
    民事訴訟法第277條但書之規定，即生舉證責任轉換由醫師
    舉證證明其醫療過失與病人死亡間無因果關係之效果，核與
    本件林品叡闖紅燈、過失肇事導致車禍發生之事實顯然不同
    ，且被上訴人均非醫療院所或醫療從業人員，又上訴人所主
    張之侵權行為亦非醫療行為，則上開最高法院判決所指因果
    關係存否之舉證責任倒置效果，並不適用於本件，上訴人此
    部分主張，亦不足採。故本件仍應由上訴人就謝維書之死亡
    結果與其所受系爭傷害、林品叡於系爭事故之過失不法侵權
    行為間具有相當因果關係，負舉證之責任。
  ㈢謝維書於105年5月2日死亡，距系爭事故發生時即99年6月間
    已約有6年之久，足認謝維書受到系爭傷害後，非即刻達於
    不能自主存活之瀕死狀態。謝維書固因系爭事故而受重傷害
    ，惟參以謝維書之死亡證明書，就死亡方式係勾選「自然死
    （純粹僅因疾病或自然老化所引起之死亡）」，而非勾選「
    意外死」或「不詳」等原因；且關於「直接引起死亡之疾病
    或傷害」欄位，該死亡證明書係記載：「膽道感染合併敗血
    症」、「先行原因（若有引起上述死因之疾病或傷害）」欄
    位，記載：「膽道阻塞，原因不明」等情，此有秀傳醫院10
    5年5月2日開立之死亡證明書可稽（見原審調字卷第26頁）
    ，足認謝維書之直接死亡原因為膽道感染合併敗血症，至膽
    道為何發生感染，則係其膽道因不明原因而阻塞之故，膽道
    阻塞難認係因謝維書所受頭部外傷併外傷性蜘蛛網膜下出血
    、第6頸椎骨折、脊髓損傷併四肢癱瘓、食道瘻孔、褥瘡等
    系爭傷害所致。上訴人復未舉證證明系爭傷害必然造成膽道
    感染合併敗血症，自難遽認謝維書確係因系爭事故所受之系
    爭傷害而致死亡。
  ㈣綜上，本件上訴人既未能舉證證明謝維書死亡與林品叡於系
    爭事故之不法行為間具相當因果關係，則其主張林品叡有過
    失之不法侵害行為致謝維書死亡，難認可採。上訴人依民法
    第194條規定，請求林品叡賠償其非財產上損害1,000萬元，
    於法無據。又林品叡對上訴人既不負侵權行為損害賠償責任
    ，則上訴人以展美公司、潤泰公司為林品叡之僱主，請求其
    等應與之負連帶賠償責任，亦屬無據。
六、從而，上訴人依民法第194條、第188條第1項之規定，請求
    被上訴人應連帶給付1,000萬元，及自起訴狀繕本送達之翌
    日起至清償日止，按週年利率百分之5計算之利息，非屬正
    當，不應准許。從而原審所為上訴人敗訴之判決，並無不合
    。上訴論旨指摘原判決不當，求予廢棄改判，為無理由，應
    駁回其上訴。
七、本件事證已臻明確，兩造其餘之攻擊或防禦方法及所用之證
    據，經本院斟酌後，認為均不足以影響本判決之結果，爰不
    逐一論列，附此敘明。
八、據上論結，本件上訴為無理由，依民事訴訟法第449條第1項
    、第78條，判決如主文。
中　　華　　民　　國　 108　　年　　12　　月　　17　　日
                  民事第十一庭  
                      審判長法  官  徐福晋
                            法  官  蕭清清
                            法  官  陳月雯 
正本係照原本作成。
如不服本判決，應於收受送達後20日內向本院提出上訴書狀，其
未表明上訴理由者，應於提出上訴後20日內向本院補提理由書狀
（均須按他造當事人之人數附繕本）上訴時應提出委任律師或具
有律師資格之人之委任狀；委任有律師資格者，另應附具律師資
格證書及釋明委任人與受任人有民事訴訟法第466 條之1第1項但
書或第2項（詳附註）所定關係之釋明文書影本。如委任律師提
起上訴者，應一併繳納上訴審裁判費。
中　　華　　民　　國　 108　　年　　12　　月　　17　　日
                            書記官  侯雅文
附註：
民事訴訟法第466條之1（第1項、第2項）：
對於第二審判決上訴，上訴人應委任律師為訴訟代理人。但上訴
人或其法定代理人具有律師資格者，不在此限。
上訴人之配偶、三親等內之血親、二親等內之姻親，或上訴人為
法人、中央或地方機關時，其所屬專任人員具有律師資格並經法
院認為適當者，亦得為第三審訴訟代理人。